【裁判字號】    98,上易,866
【裁判日期】    980525
【裁判案由】    毒品危害防制條例
【裁判全文】
臺灣高等法院臺中分院刑事判決         98年度上易字第866號
上  訴  人  臺灣苗栗地方法院檢察署檢察官
被      告  甲○○
                    號
上列上訴人因被告毒品危害防制條例案件，不服臺灣苗栗地方法
院98年度易字第126號中華民國98年3月25日第一審判決（起訴案
號：臺灣苗栗地方法院檢察署），提起上訴，本院判決如下：
    主  文
上訴駁回。
    理  由
一、按「不服地方法院之第一審判決而上訴者，應向管轄第二審
    之高等法院為之。上訴書狀應敘述具體理由。上訴書狀未敘
    述上訴理由者，應於上訴期間屆滿後20日內補提理由書於原
    審法院。逾期未補提者，原審法院應定期間先命補正」、「
    第二審法院認為上訴書狀未敘述理由或上訴有第362 條前段
    之情形，應以判決駁回之。但其情形可以補正而未經原審法
    院命其補正者，審判長應定期間先命補正」，民國96年7 月
    4日修正公布、同年月6日施行之刑事訴訟法第361條、第367
    條分別定有明文。職是，不服地方法院之第一審判決而上訴
    者，其上訴書狀應敘述具體理由，至於上訴理由是否具體，
    係屬第二審法院審查範圍，則不在命補正之列，此參照上開
    條文之修正理由自明。
二、再所稱具體理由，係指須就不服之判決為具體之指摘而言，
    如僅泛稱原判決認事用法不當或採證違法、判決不公等，均
    非具體理由（法院辦理刑事訴訟案件應行注意事項第162 點
    參照）。復按「所謂具體理由，必係依據卷內既有訴訟資料
    或提出新事證，指摘或表明第一審判決有何採證認事、用法
    或量刑等足以影響判決本旨之不當或違法，而構成應予撤銷
    之具體事由，始克當之（例如：依憑證據法則具體指出所採
    證據何以不具證據能力，或依憑卷證資料，明確指出所為證
    據證明力之判斷如何違背經驗、論理法則）；倘僅泛言原判
    決認定事實錯誤、違背法令、量刑失之過重或輕縱，而未依
    上揭意旨指出具體事由，或形式上雖已指出具體事由，然該
    事由縱使屬實，亦不足以認為原判決有何不當或違法者（例
    如：對不具有調查必要性之證據，法院未依聲請調查亦未說
    明理由，或援用證據不當，但除去該證據仍應為同一事實之
    認定），皆難謂係具體理由，俾與第二審上訴制度旨在請求
    第二審法院撤銷、變更第一審不當或違法之判決，以實現個
    案救濟之立法目的相契合，並節制濫行上訴」（最高法院97
    年度台上字第892 號判決意旨參照）。是如上訴理由書狀並
    未依據卷內訴訟資料，具體指摘原判決認事用法有何違法或
    不當之情形，即屬上訴未敘述具體理由。又上訴書狀未敘述
    具體理由者，其上訴即屬於刑事訴訟法第362 條前段所定「
    上訴不合法律上之程式」之情形，第二審法院自應依同法第
    367 條之規定，以判決駁回之。
三、本案被告甲○○經原審以不能證明其有施用第二級毒品之犯
    罪為由，而諭知無罪。檢察官上訴意旨略以：被告施用第二
    級毒品之犯行，業據被告坦承不諱，並有通訊監察譯文及被
    告施用毒品前科之經驗法則可以補強被告自白之真實性，是
    本件已有補強證據，應為有罪判決，原審不察，逕認缺乏補
    強證據而為無罪判決，應有所誤會，爰請撤銷原判決云云。
四、經查，原審依全辯論意旨及調查證據之結果，已說明：「(一)
    本件並無驗尿報告或查扣相關施用工具以為佐證，是關鍵在
    於被告供稱向謝○○購買安非他命之上開通訊監察譯文及前
    科資料是否足為本案被告自白之補強證據，而得以證明被告
    確有此一施用毒品犯行。(二)一般而言，施用毒品以持有毒品
    為前提，被告既坦承施用，自不能單以供稱向人購買毒品本
    身作為施用毒品罪之補強證據；而上開通訊監察譯文，起訴
    卷證資料並未檢附係依法監察取得之證明文件，應無證據能
    力，縱係合法監察之譯文，亦僅能證明被告有向人購買毒品
    之事實，並無法證明被告持有後進而施用；且依監察譯文內
    容無從判斷是否已完成交付毒品之事實，縱有交付毒品之事
    實，所交付者是否為被告所稱之安非他命尚屬存疑；何況依
    被告所供稱之販賣毒品者謝○○已否認販賣，有臺灣苗栗地
    方法院檢察署檢察官98年度偵字第432 號起訴書之記載附卷
    可稽。縱上所述，本案之補強證據通訊監察譯文1 份，顯然
    尚不足以證明該自白之犯罪事實確具有相當程度真實性，該
    補強證據之質量，與本案告自白之相互觀察，不足使犯罪事
    實獲得確信。又被告雖有施用毒品之前科紀錄，有起訴書所
    載刑案資料查註紀錄表、本院95年度苗簡字第305 號判決書
    及臺灣高等法院被告前案紀錄表附卷可稽，但該等前科資料
    僅能證明被告「曾犯」施用毒品罪，尚不足以據此形成被告
    「再犯」施用毒品罪之推論，是前案資料與此部分之起訴犯
    行間，亦乏合理之推論關係，無從相互利用，而不足以資為
    擔保被告自白真實性之補強證據。末遍查全案卷證資料，並
    無其他補強證據，足以補強被告上開自白，自不得僅憑被告
    單一自白而認定被告犯罪。此外，復查無其他積極證據足以
    證明被告有公訴意旨所指之犯行，揆諸前開說明，自應為被
    告無罪之諭知。」等語，已詳敘其理由，於法尚無不合，亦
    與證據、經驗及論理原則不相違背。檢察官雖以前揭情詞提
    起上訴，惟並未依憑卷證資料，明確指出原審所為證據證明
    力之判斷如何違背經驗、論理法則，或提出新事證，指摘或
    表明原審有何採證認事、用法或量刑等足以影響判決本旨之
    不當或違法。是檢察官所提上訴書中敘述之理由，顯與刑事
    訴訟法第361條第2項規定上訴書狀所應具備之具體理由未合
    ，本件上訴即屬不合法律上之程式，爰不經言詞辯論，逕予
    判決駁回。
五、爰依刑事訴訟法第367條前段、第372條，判決如主文。
中    華    民    國    98    年     5    月    25    日
            刑事第五庭  審判長法  官  趙  春  碧
                              法  官  賴  恭  利
                              法  官  何  秀  燕
以上正本證明與原本無異。
不得上訴。
                              書記官  郭  振  祥
中    華    民    國    98    年    5     月    25    日


司法院資訊處製作；財團法人民間司法改革基金會備份。
